【裁判字號】    89,交易,555
【裁判日期】    900209
【裁判案由】    過失傷害
【裁判全文】
臺灣板橋地方法院刑事判決                        八十九年度交易字第五五五號
    公  訴  人  臺灣板橋地方法院檢察署檢察官
    被      告  丙○○
右列被告因過失傷害案件，經檢察官提起公訴（八十九年度偵字第一○七四二號），
本院判決如左：
    主  文
丙○○因過失傷害人，處有期徒刑月，如易科罰金以佰元折算壹日。
    事  實
一、丙○○於民國八十九年三月十七日上午九時許，駕駛牌照ＡＡＸ─六二○號重機
    車（以下簡稱為「黃車」），沿臺北縣板橋市○○路○段，由臺北往板橋方向行
    駛，途經該路一段一六八號前、設有枕木紋斑馬線及交通管制號誌之路口時，原
    應遵守在市區道路如無標誌其行車速度不得超過時速四十公里，並注意車前狀況
    ，隨時採取必要之安全措施，而當時為晴天之上午，該路段視距良好，為乾燥、
    平坦、無缺陷、無障礙物之市區○○路面，其意識清楚、所駕車輛機件正常，並
    無不能注意之情事，竟疏於注意車前狀況，亦未採取必要之安全措施，即貿然以
    五、六十公里之時速前駛，適有同向前行、騎乘腳踏車之甲○○為至往臺北之對
    向車道，於無不能注意之情形下，亦疏未注意遵守道路交通號誌、標線之指示，
    暨慢車不得侵入快車道或在禁止穿越地段穿越道路之規定，於直駛過斑馬線後即
    向左斜行欲跨越道中劃有分向限制線之中山路，使其腳踏車左側於中山路往板橋
    方向之內側車道上遭煞車不及之黃車前端撞擊倒地，因此受有左足踝骨折、上顎
    骨骨折之傷害。
二、案經甲○○訴由臺北縣警察局海山分局報請臺灣板橋地方法院檢察署檢察官偵查
    起訴。
    理  由
一、右揭事實除是否疏於注意車前狀況部分外，餘業據被告於偵、審中供承不諱，核
    與甲○○指訴其於前揭時、地橫越馬路時所騎腳踏車左側中段遭同向後方駛來之
    黃車撞擊倒地受傷等情一致，並有診斷證明書、道路交通事故調查報告表各一紙
    及現場照片十一幀可稽。被告雖否認有何過失，辯稱係甲○○突然，伊根本來不
    及煞車云云，告訴人亦稱伊回頭看後方三、四百公尺內之車道上均無來車，復見
    橫向之號誌顯示為綠燈，乃沿斑馬線左轉，即在自右算來第三格枕木紋上遭高速
    闖紅燈駛來之黃車撞擊云云。惟查：
  (一)告訴人欲橫越馬路時果如所述，係回首見身後三、四百二百公尺內之車道上均無
    來車，歷時約三秒始遭後方駛來之黃車撞擊，則黃車於此時限內欲自三、四百公
    尺外駛至，每秒至少約需行進一百至一百三十三公尺，換算其時速約三百六十至
    四百七十九點九九公里以上，顯非排氣量僅一百五十ＣＣ之黃車所能達到，即其
    補充告訴理由狀內亦載：「被告以時速六十公里之速度由後方撞擊告訴人倒地」
    ，可見其前開主張不實，應以被告供稱其時速約五、六十公里為可信。又被告始
    終否認闖紅燈，而甲○○之腳踏車係直行越過斑馬線數公尺後突然左轉在斑馬線
    後之約十公尺處被撞，當時橫向之人行道為紅燈，中山路行向之交通管制號誌已
    綠燈幾秒等情，業據目擊之乙○○結證在卷（見偵查卷第二十七、八頁），參以
    告訴人陳稱：「（有無看見你當時騎時是綠燈？）沒有」、「我原先走中山路往
    板橋方向，至一六八號前面那裡看見可以過馬路我就左轉，我是騎一騎直接左轉
    ：：我當時在斑馬線前面有一點斜向過馬路，：：我原先在中山路直行，：：被
    撞時我是在行進當中：：我是走到靠近雙黃線前面一點被撞到的，：：（原先直
    行過斑馬線時是否是闖紅燈？）沒有。（案發當時中山路那向是何燈號？）是正
    常可以通行。：：（當時如果沒有被撞可以跨越雙黃線？）對的」、「我是過斑
    馬線一直走」（見偵查卷第二十四頁及本院八十九年十一月二十九日及同年十二
    月二十一日訊問筆錄），可見被告通過斑馬線時中山路行向之交通管誌號誌為綠
    燈，告訴人亦未暫停看清後方來車即直行過斑馬線後左轉斜向橫越馬路，即不可
    能如其指訴係沿斑馬線行進，並於右邊算來第三格枕木紋上被撞。
  (二)被告見告訴人之腳踏車左轉時其機車已駛至斑馬線前，嗣在內側車道「禁行機車
    」標字之「車」字處撞上腳踏車，其間相距約一秒等情為其所自承（見本院八十
    九年十一月二十九日訊問筆錄），此一時限已逾交通部六十六年十月二十七日交
    路六六字第一○二七五號函所示駕駛人一般人平均反應力─四分之三秒，而告訴
    人之腳踏車被撞擊後在前開標字之「車」字旁遺有刮地痕，業經現場處理警員楊
    志鵬到庭證實（見本院九十年月八日訊問筆錄），依此按警繪現場圖上每格代表
    二公尺計算該撞擊點距被告謂其見到腳踏車左轉時所在之斑馬線前約二格至二格
    半，即約四至五公尺，可知被告發現告訴人左轉時，非無應變之餘裕，參照其供
    稱：「當時之車速：：差不多五十到六十公里，：：過路口之前我有看見對方原
    先直走後來要橫越馬路是要斜穿過馬路，：：我發現他到撞到他大約隔了一秒鐘
    ，我當時沒有煞車就撞上了，撞到的剎那我也沒有煞車」、「他是正要過馬路，
    經過一秒就撞到了」（見同前及本院九十年一月十八日訊問筆錄），暨前開論述
    ，足證被告疏未注意車前狀況，復以五、六十公里之時速超速前駛，與告訴人欲
    跨越分向限制線左轉為本件車禍之發生原因，即臺灣省臺北縣區車輛行事故鑑定
    委員會八十九年北行字第一四四五號函所附北鑑字第八九七○一號鑑定意見書亦
    同此認定，被告辯稱伊根本來不及煞車云云，即不值採。
二、按以雙黃實線表示之「分向限制線」係用以劃分路面成雙向車道，禁止車輛跨越
    行駛及迴轉；汽車（在包括機車在內）行駛於市區道路如無標誌者其時速不得超
    過四十公里；汽車駕駛人應注意車前狀況，隨時採取必要之安全措施；慢車（含
    腳踏車）行駛應遵守道路交通號誌、標線、號誌之指示，並不得侵入快車道或在
    禁止穿越地段穿越道路，道路交通標誌標線號誌設置規則第一百六十五條第一、
    二項、道路交通安全規則第九十三條第一項第一款、第九十四條第三項分別定有
    明文，被告駕駛機車及告訴人騎乘腳踏車自應分別注意遵守前揭規定；而事故發
    生時晴天之上午，該路段視距良好，為乾燥、平坦、無缺陷、無障礙物之市區○
    ○路面，被告及告訴人均稱其意識清楚、所駕車輛機件正常，即皆無不能注意之
    情事，被告竟疏未注意車前狀況、超速前駛致煞車不及肇事，與在禁止穿越路段
    欲斜越馬路之告訴人就本件車禍之發生即均有過失，斟酌雙方行為原因力之強弱
    ，告訴人左轉不當應屬肇事主因，被告疏未注意車前狀況超速行駛則屬肇事次因
    ，且其行為與告訴人被撞受傷間復有相當之因果關係，自應負過失罪責；至告訴
    人雖與有過失，然無解於被告過失責任之成立，仍應依法論科。
三、核被告所為係犯刑法第二百八十四條第一項前段之過失傷害罪，其無犯罪前科，
    有臺灣高等法院檢察署刑案紀錄簡覆表可佐，自承迄未與告訴人達成和解，爰審
    酌被告之品性、過失情節、所生危害及坦承部分犯行，然未賠償告訴人損害、尚
    乏悛悔實據之態度，暨告訴人與有過失等一切情狀，量處如主文所示之刑，並諭
    知易科罰金之折算標準，資以懲儆。
據上論斷，應依刑事訴訟法第二百九十九條第一項前段，刑法第二百八十四條第一項
前段、第四十一條第一項前段、罰金罰鍰提高標準條例第一條前段、第二條，判決如
主文。
本案經檢察官鄧媛到庭執行職務
中      華      民      國    九十      年      二      月      九      日
                                      臺灣板橋地方法院交通法庭
                                          法  官  周建興
右正本證明與原本無異。
如不服本判決，應於判決送達後十日內，向本院提出上訴狀。
                                          書記官  許清秋
刑法第二百八十四條
因過失傷害人者，處六月以下有期徒刑、拘役或五百元以下罰金。致重傷者，處一年
以下有期徒刑、拘役或五百元下罰金。
從事業務之人，因業務上之過失傷害人者，處一年以下有期徒刑、拘役或一千元以下
罰金。致重傷者，處三年以下有期徒刑、拘役或二千元以下罰金。
中      華      民      國    九十      年      二      月      九      日


司法院資訊處製作；財團法人民間司法改革基金會備份。
